---
title: "Ejemplo taller datos Netflix"
author: "Ricardo"
date: "`r format(Sys.time(), '%d %B, %Y')`"
output:
  word_document:
    toc: yes
  pdf_document:
    toc: yes
    number_sections: yes
  html_document:
    toc: yes
    number_sections: yes
linkcolor: red
header-includes: \renewcommand{\contentsname}{Contenidos}
citecolor: blue
toccolor: blue
urlcolor: blue
---

```{r setup, include=FALSE}
knitr::opts_chunk$set(echo = TRUE,cache=TRUE)
#library(tidyverse)
```


# Datos netflix



## Carga de datos


Enlace  a estos datos  de [Netflix](https://www.kaggle.com/netflix-inc/netflix-prize-data)
Generad  un proyecto nuevo. Bajad lo datos de netflix a un carpeta/directorio que se llame `netflix`  y dentro de `netflix` crear una carpeta/directorio que se llame `model_netflix`



Sabemos que en  `combined_data_1.txt` hay 2342 películas y tiene 12095343. Cada película está separada por un entero por ejemplo  `1:`  es decir un entero seguido de `:`.

Si queremos leer una cuántas películas tenemos que leer   sólo algunas lineas . Por ejemplo para leer las 100 primeras películas tenemos que leer las lineas hasta en encontrar la película 101 es decir `352872` lineas.


Película Núm.  |  ID_película | fila
---------------|--------------|---------
   1           |    1:        |        1
 101           |  101:        |   352872
 201           |  201:        |   934086
 301           |  301:        |  1454270
 501           |  501:        |  2799205
1001           | 1001:        |  5011200
2001           | 2001:        | 10319270





```{r}
#Cargamos la librería tidyverse... mejor cargarlo oculto en el setup
library(tidyverse)
#Cargamos los datos de combined_data_1.txt netflix
n_max=352872-1 # leo las primeras 100 películas 
#n_max=5011200-1 # leo las primeras 1000 películas 
#n_max=Inf# leo todas
#Con este límite cargamos hasta la película que hace 1000 del 
##combined_data_1.txt, para cargar todas poned n_max_1=Inf
netflix=read_tsv("data/combined_data_1.txt",n_max = n_max,col_names = FALSE)
dim(netflix) 
# si n_max=Inf hemos cargado 24058263    lineas unos 24 millones
# los cuatro ficheros combined tienen en total unos 100 millones de líneas
head(netflix)
```


files | number of rows
------|-------------
1     |   24058263
2     |   26982302 
3     |   22605786
4     |   26851926
------|------------
Total | 100498277



Arreglamos los datos....



```{r}
netflix=netflix%>% mutate(fila=row_number())
filas=grep(":",netflix$X1)
#save(filas,file="data/filas_1.Robj")
filas_ID= netflix %>%
  filter( fila %in% filas ) %>%
  mutate(ID=as.integer(gsub(":","",X1)))
#IDs=unique(filas_ID$X1)
reps=diff(c(filas_ID$fila,max(netflix$fila)+1))
```

```{r}
netflix=netflix %>%
  mutate(ID1=rep(filas_ID$X1,times=reps)) %>%
  filter(!(fila %in% filas)) %>%
  select(-fila) %>%
  separate(X1,into=c("ID_user","Score","data"),sep=",") %>%
  mutate(Score=as.integer(Score)) %>%
  separate(col = ID1,into=c("ID_film","borrar")) %>%
  select(-borrar) %>% mutate(ID_film=as.numeric(ID_film))
```

Recapitulamos. Hemos leído los perfiles de 100 películas

```{r}
glimpse(netflix)
class(netflix)
ncol(netflix)
nrow(netflix)
```

Respecto a los usuarios que han visto alguna de las películas tenemos


```{r}
length(unique(netflix$ID_user))
```


```{r}
table(netflix$ID_user)-> count_users
table(netflix$ID_film) -> count_films
#knitr::kable(sort(count_users))
#knitr::kable(sort( count_films))
```


```{r}
plot(sort(table(count_users)))
plot(sort(table(count_films)))
````


```{r}
#Tabla demasiado larga para mostrar
#knitr::kable(sort(table(table(netflix$ID_user)))) 
#knitr::kable(sort(table(table(netflix$ID_film))))
```

## Similaridades entre películas


Veremos el cálculo de  similaridades entre cada par de películas según los sus vectores de `score`. Lo haremos de dos maneras de forma secuencial y  de forma paralela.

### Similaridad coseno entre películas 

La similaridad coseno de dos  vectores  de $\mathbb{R}^n$ no nulos $A=(A_1,A_2,\ldots,A_n)$ y $B=(B_1,B_2,\ldots,B_n)$


$$sim_{\cos}(A,B)=cos(A,B)=\frac{\sum_{i=1}^n A_i\cdot B_i}{\sqrt{\sum_{i=1}^n A_i^2\cdot \sum_{i=1}^n B_i^2}}$$

```{r}
sim_cos_netflix=function(xy,data=netflix){ 
  x=xy[1]
  y=xy[2]
  x1=filter(data,ID_film==x)
  y1=filter(data,ID_film==y)
  xy=inner_join(x1,y1,by="ID_user")
  sim= sum(xy$Score.x*xy$Score.y)/sqrt(sum(x1$Score^2)*sum(y1$Score^2))
  sim
}
```





```{r}
sim_cos_netflix(c(1,2),netflix)
sim_cos_netflix(c(2,1),netflix)
sim_cos_netflix(c(1,1),netflix)
```




```{r}
aux=t(combn(unique(netflix$ID_film),m=2))
sim=tibble(x=aux[,1],y=aux[,2])

time_sim <- system.time(sim$sim <- as.numeric(apply(sim,1,sim_cos_netflix)))
time_sim
```

```{r}
#install.packages("reshape2")
library(reshape2)# libreria que reformatea datos
# añado la diagonal  a la  similitud  todas 1 
diag_sim=tibble(x=1:100,y=1:100,sim=1)
# construyo la matriz solo la parte triangular superior
acast(rbind(sim,diag_sim), x~y, value.var = "sim")-> Sim_cos_matrix1
# pongo los NA de la parte triangular inferior y diagonal a cero
Sim_cos_matrix1[is.na(Sim_cos_matrix1)]=0
Sim_cos_matrix1=Sim_cos_matrix1+t(Sim_cos_matrix1) # completo la matriz de similitud
diag(Sim_cos_matrix1)=1
```



### Similitud en paralelo



```{r}
Sim_cos_matrix2=matrix(0,ncol=100,nrow=100)
```


```{r}
#install.packages(“parallel”) # libreria de pararelización
library(parallel)
# Detectamos el número de cores disponibles y creamos el cluster
no_cores <- parallel::makeCluster(detectCores())
no_cores
length(no_cores)
#str(no_cores)
cl <- makeCluster(length(no_cores)-1)  


pares=tibble(xy=t(combn(unique(netflix$ID_film),m=2))) %>% transmute(x=as.numeric(xy[,1]),y=as.numeric(xy[,2]))

clusterCall(cl, function() library(tidyverse))
clusterExport(cl,list("sim_cos_netflix","Sim_cos_matrix2","netflix","pares"))


# Lanzo la computación en paralelo
t1=Sys.time()
time_sim_parallel <- system.time(
results<-parApply(cl,
                  pares,1,
                  FUN=function(x) {c(as.integer(x[1]),as.integer(x[2]),
                                     sim_cos_netflix(x,data=netflix))})
)

#apply(results,2,FUN=function(x) {x[3]->>Sim_cos_matrix2[x[1],x[2]]})
# o, en este caso, con un for como hacemos a continuación
for(i in 1:dim(results)[2]){
  x=results[,i]
  x[3]->Sim_cos_matrix2[x[1],x[2]]
}
# arreglo la triangular inferior 
Sim_cos_matrix2=Sim_cos_matrix2+t(Sim_cos_matrix2)
diag(Sim_cos_matrix2)=1#arreglo la diagonal
all(Sim_cos_matrix2==Sim_cos_matrix1)
t2=Sys.time()
t2-t1
time_sim_parallel 
# para el cluster
parallel::stopCluster(cl)
time_sim_parallel
time_sim
```


# Algunos ejemplos  con esta similitud: clusterin jerrarquico. mds y kmeans.

Veremos sólo el código de algunos algoritmos básicos para clasificar las películas  a partir de la similitud coseno. Tenemos que transformar
la similitud a disimilitud o distancia  , haciendo por ejemplo (hay otras maneras)

$$dist_{\cos}(A,B)=1-sim_{cos}(A,B).$$

## Clustering jerarquico

```{r}
hclust(as.dist(1-Sim_cos_matrix2),method = "ward")-> h

plot(h,hang = -1)
```



```{r}
h_d=as.dendrogram(h)
plot(h_d)
```

```{r}
cluster_3=cutree(h,k = 3)
cluster_3
table(cluster_3)
```



## MDS


```{r}
sol_mds=cmdscale(as.dist(1-Sim_cos_matrix2),  k=2)

plot(sol_mds[,1:2],col=c("blue","red","green"),
     xlab="Dimensión 1",ylab="Dimensión 2",
     main="Cluster jerárquico por ward\n cortado a tres clusters",
     pch=19)
legend("bottomright",legend=c(paste0("cluster",1:3)),
       col=c("blue","red","green"),cex=0.6,pch=19)

```



## Clasificación por kmeans a partir de corrdenadas del MDS

```{r}
sol_kmeans=kmeans(as.dist(1-Sim_cos_matrix2),3)
sol_kmeans$cluster
# numero de películas por cluster
table(sol_kmeans$cluster)
# matriz de confusión cluster jerárquico versus cluster de kmeans
table(cluster_3,sol_kmeans$cluster)
```





```{r}
clust <- sol_kmeans$cluster %>% 
  as.factor()
sol_mds<- as_tibble(sol_mds) %>%
  mutate(groups_mds = clust,
         groups_h=as.factor(cluster_3)) %>%
  dplyr::rename(Dim1=V1,Dim2=V2)

library(ggpubr)

# Dibujo y coloreo por grupos KMEANS
ggscatter(sol_mds, x = "Dim1", y = "Dim2", 
          label = 1:nrow(sol_mds),
          color = "groups_mds",
          palette = "jco",
          size = 1, 
          ellipse = TRUE,
          ellipse.type = "convex",
          repel = TRUE,
          title="Gráfico clusters kmeans \n sobre dos el mds de dos dimensiones"
          )



# Dibujo y coloreo por grupos clustering jerárquico ward
ggscatter(sol_mds, x = "Dim1", y = "Dim2", 
          label = 1:nrow(sol_mds),
          color = "groups_h",
          palette = "jco",
          size = 1, 
          ellipse = TRUE,
          ellipse.type = "convex",
          repel = TRUE,
          title="Gráfico clusters jerárquico ward\n sobre el mds de dos dimensiones"
          )
```


